臺灣新北地方法院民事判決
111年度重訴字第174號
原      告    王勁超  
訴訟代理人    蔡炳楠律師
              黃敏綺律師
被      告    進素室內裝修工程有限公司

兼法定代理人  高琬婷  
被      告    温佳樺  

上列當事人間請求給付違約金事件，於中華民國111年5月18日言
詞辯論終結，本院判決如下： 
    主      文
被告進素室內裝修工程有限公司應給付原告新台幣參佰玖拾伍萬
參仟玖佰玖拾貳元，及自民國一百一十一年三月十七日起至清償
日止，按年息百分之五計算之利息。
原告其餘之訴駁回。
訴訟費用由被告進素室內裝修工程有限公司負擔二分之一，餘由
原告負擔。 
本判決第一項於原告以新臺幣壹佰參拾壹萬柒仟玖佰玖拾捌元供
擔保後，得為假執行。但被告如以新臺幣參佰玖拾伍萬參仟玖佰
玖拾貳元為原告預供擔保，得免為假執行。
原告其餘假執行之聲請駁回。
    事實及理由
壹、程序方面
一、按訴狀送達後，原告不得將原訴變更或追加他訴；但請求之
    基礎事實同一者，不在此限，民事訴訟法第255條第1項第2
    款定有明文。查原告原起訴聲明為：「㈠被告應連帶給付原
    告新台幣（下同）800萬元及自起訴狀繕本送達翌日起至清
    償日止，按年息百分之5計算之利息。㈡請准供擔保宣告假執
    行。」等語（見本院卷第11頁），嗣於民國（下同）111年5
    月18日變更原第一項聲明為「㈠被告進素室內裝修工程有限
    公司（下稱被告進素公司）與被告高琬婷應該連帶給付原告
    800萬元及自起訴狀繕本送達翌日起至清償日止，按年息百
    分之5計算之利息。㈡被告進素室內裝修工程有限公司與被告
    温佳樺應該連帶給付原告800萬元及自起訴狀繕本送達翌日
    起至清償日止，按年息百分之5計算之利息。㈢被告進素室內
    裝修工程有限公司、被告高琬婷、被告温佳樺如其中一被告
    已為給付，在給付之範圍內，其他被告同免給付之義務。」
    等語（見本院卷第81-82頁），原告上開所為，符合法律規
    定，自應准許。
二、被告經合法通知，未於言詞辯論期日到場，核無民事訴訟法
    第386條各款所列情形，爰依原告之聲請，由其一造辯論而
    為判決。
貳、實體方面
一、原告主張：
　㈠原告與被告進素公司為解決相互間債權債務爭議，於110年9
    月16日簽訂協議書（下稱系爭協議書），其中第2條約定被
    告進素公司應於收受在建工程之工程款項後二日内，將約定
    之匯款金額匯款至原告指定之訴外人趙素美富邦銀行板橋分
    行帳戶。然被告進素公司分別於110年11月29日領得「臺北
    市立古亭國民中學-110年度專科教室(音樂)整修工程」」工
    程款項58萬3,170元、110年12月8日領得「臺北市立天母國
    民中學-校務發展中心及多媒體教室整修工程」工程款項334
    萬6,788元、110年12月21日領得「台北市雙園國民中學-110
    年度專科教室環境改善工程」工程款項118萬2,195元，卻未
    按約定於二日内將約定之匯款金額54萬5,692元、306萬9,06
    4元及115萬8,300元至原告指定之趙素美富邦銀行板橋分行
    帳戶。又協議書第7條亦有約定被告進素公司於收到協議書
    承攬工程之工程款項後將保固金歸還原告。惟被告進素公司
    於110年12月21日領得「台北市雙園國民中學-110年度視聽
    教室整修工程」工程款項118萬2,195元後，所有工程款已全
    數領得，但仍未將保固金25萬元返還原告，再度違約。
　㈡因此，依據協議書第13條約定，被告進素公司若違反協議書
    之約定，應「按次」給付懲罰性違約金200萬元，並應賠償
    其他一切損失（委任律師費用、訴訟費用及其他相關規費）
    。如上述，被告進素公司未按協議書第2條約定，於二日內
    將約定之匯款金額54萬5,692元、306萬9,064元及115萬8,30
    0元至原告指定之趙素美富邦銀行板橋分行帳戶，且亦未依
    協議書第7條約定返還保固金25萬元，前後已違約達四次，
    按協議書第13條約定，應按次賠償原告200萬元違約金，共
    計應賠償原告800萬元。
　㈢另被告高琬婷身為被告進素公司之負責人，負責公司帳戶資
    金匯款業務，理應協助被告進素公司履行110年9月16日協議
    書第2條約定，竟於上開三筆工程款項匯入公司帳戶後，隨
    即轉入被告高琬婷自己在中國信託銀行斗六分行之個人帳戶
    ，被告高琬婷此一挪用公款行為，顯在執行職務過程中有違
    忠實義務及未盡善良管理人注意義務而有違反民法28條及公
    司法第23條第1項規定，致被告進素公司必須承擔違約責任
    ，原告得按民法第28條及公司法第23條第2項規定，請求被
    告高琬婷賠償原告之損害。
　㈣而被告温佳樺依據協議書第3條約定，同意擔任被告公司之連
    帶保證人，就上開工程款項（即第2條）連帶保證責任，故
    被告温佳樺應負起連帶保證責任，連帶賠償原告800萬元違
    約金。
　㈤並聲明：1.被告進素室內裝修工程有限公司與被告高琬婷應
    該連帶給付原告800萬元及自起訴狀繕本送達翌日起至清償
    日止，按年息百分之5計算之利息。2.被告進素室內裝修工
    程有限公司與被告温佳樺應該連帶給付原告800萬元及自起
    訴狀繕本送達翌日起至清償日止，按年息百分之5計算之利
    息。3.被告進素室內裝修工程有限公司、被告高琬婷、被告
    温佳樺如其中一被告已為給付，在給付之範圍內，其他被告
    同免給付之義務。4.請准供擔保宣告假執行。
三、被告經合法通知，未於言詞辯論期日到場，亦未提出書狀為
    作任何聲明或陳述。
四、本院判斷如下：
  ㈠經查，原告主張之上開事實，業據提出系爭協議書、被告進
    素公司與被告温佳樺共同簽發之面額分別為54萬5,692元、3
    06萬9,064元、115萬8,300元及25萬元之本票4紙、被告進素
    公司之台灣中小企業銀行板橋分行存摺封面及內頁、趙素美
    之台北富邦銀行板橋分行存摺封面及內頁、被告高琬婷之中
    國信託銀行斗六分行存摺封面等影本為證（見本院卷第23-4
    9頁），而被告已於相當時期受合法之通知，於言詞辯論期
    日不到場，亦未提出準備書狀爭執，依民事訴訟法第280條
    第1項、第3項之規定，視為自認。從而，原告主張兩造已簽
    立系爭協議書及被告進素公司四次違約之事實，堪信為真實
    。
　㈡被告進素公司之部分
　1.按約定之違約金額過高者，法院得減至相當之數額，民法第
    252條定有明文。而違約金之約定，乃基於個人自主意思之
    發展、自我決定及自我拘束所形成之當事人間之規範，本諸
    契約自由之精神及契約神聖與契約嚴守之原則，契約當事人
    對於其所約定之違約金數額，原應受其約束。惟倘當事人所
    約定之違約金過高者，為避免違約金制度造成違背契約正義
    等值之原則，法院得比照債權人因一部履行所受之利益或參
    酌當事人所受損害情形，亦即得參酌一般客觀事實、社會經
    濟狀況及當事人所受損害情形，依職權減至相當之金額（最
    高法院49年台上字第807號及108年度台上字第369號判例參
    照）。
　2.原告主張被告進素公司前後已違約達四次，按系爭協議書第
    13條「甲方違反本協議之約定者，應按次給付懲罰性違約金
    200萬元予乙方，並得請求賠償其他一切損失（委任律師費
    用、訴訟費用及其他相關規費）。」之約定，應「按次」賠
    償原告200萬元違約金，共計應賠償原告800萬元等語。惟查
    ，本院審酌被告進素公司固有四次違反約定之事實，惟觀系
    爭協議書之附件1在建工程之8件匯款金額分別為56萬4,530
    元、103萬9,818元、54萬5,692元、58萬1,533元、80萬6,41
    7元、115萬8,300元、110萬3,500元、306萬9,064元，總額
    為886萬8,854元，而原告自陳「除了保固金及這三筆工程款
    以外，其他工程款都有拿到」等語（見本院卷第82頁），可
    知被告進素公司已給付原告其餘5件工程款共計409萬5,798
    元，即約4成5之總給付款。且系爭協議書約定違約者，應「
    按次」給付懲罰性違約金200萬元，其中僅「臺北市立天母
    國民中學-校務發展中心及多媒體教室整修工程」之工程款3
    06萬9,064元超過約定之懲罰性違約金200萬元外，其餘7件
    債權金額均顯低於懲罰性違約金200萬，甚至違反給付保固
    金25萬之約定，即需給付高達於保固金之8倍之懲罰性違約
    金，核屬過高。本院參酌本件原債務數額、已受償金額、系
    爭契約第13條規範雙方懲罰性違約金責任相同、被告拖欠給
    付造成原告之損失及依其他一般客觀事實、社會經濟狀況，
    認原告請求之懲罰性違約金應酌減至以被告進素公司按次給
    付工程款（保固金）之1倍，且最高為約定之200萬元為限，
    始屬適當。準此，原告依系爭契約之約定，請求被告按次給
    付懲罰性違約金54萬5,692元、200萬、115萬8,300元及25萬
    元部分，為有理由；逾此金額之請求，則屬無據。
　㈢被告高琬婷之連帶責任部分
　1.按法人對於其董事或其他有代表權之人因執行職務所加於他
    人之損害，與該行為人連帶負賠償之責任。公司負責人對於
    公司業務之執行，如有違反法令致他人受有損害時，對他人
    應與公司負連帶賠償之責。民法第28條、公司法第23條第2
    項分別定有明文。
　2.惟查，民法第28條規定法人對於其董事或其他有代表權之人
    因執行職務所加於他人之損害，與該行為人連帶負賠償之責
    任。此係就法人侵權行為責任所作之特別規定（最高法院10
    1年度台抗字第861號裁定參照），而非規定董事或有代表權
    之人對於法人所負債務不履行損害賠償責任，應連帶負責（
    最高法院91年度台上字第1009號判決意旨參照）。換言之，
    侵權行為，即不法侵害他人權利之行為，屬於所謂違法行為
    之一種，債務不履行為債務人侵害債權之行為，性質上雖亦
    屬侵權行為，但法律另有關於債務不履行之規定，故關於侵
    權行為之規定，於債務不履行不適用之（最高法院95年度台
    上字第2674號判決意旨參照）。另外，公司法第23條第2項
    規定，是以公司負責人執行業務時，如有「違反法令致他人
    受有損害時」，對他人應與公司負連帶賠償之責，為其成立
    要件，其性質亦屬侵權行為無疑。
  3.本件中，原告主張被告高琬婷作為被告進素公司之代表人，
    負責公司帳戶資金匯款業務，應協助履行約定，卻於系爭協
    議書約定之工程款匯入被告進素公司帳戶時，隨即轉入被告
    高琬婷自己在中國信託銀行斗六分行之個人帳戶，顯有挪用
    公款行為，顯在執行職務過程中有違忠實義務及未盡善良管
    理人注意義務，應與被告進素公司負連帶賠償責任等情，業
    據提出被告進素公司之台灣中小企業銀行板橋分行存摺封面
    及內頁、被告高琬婷之中國信託銀行斗六分行存摺封面等影
    本為證（見本院卷第33-37、49頁）。惟查，國內一般中小
    企業有關公司資金進出調度，或者使用公司帳戶，或者使用
    負責人個人帳戶，端視每家公司狀況而有不同。被告高琬婷
    於管理被告進素公司帳戶資金匯款業務之執行職務範圍內，
    將應匯入原告指定帳戶之工程款，匯入自己個人帳戶，雖有
    違反協議書約定而對原告發生債務不履行之情形，但匯入款
    項如何使用，被告高琬婷是為公司或為個人而運用帳戶內款
    項，仍不明確。換言之，本件仍缺乏證據證明被告高琬婷有
    將該匯入款項侵吞入己之「挪用公款」行為，自無法認定其
    應成立侵權行為而負損害賠償責任。從而，就被告進素公司
    違約未給付工程款及保固金一事，原告主張被告高琬婷應依
    民法第28條及公司法第23條第2項之規定與被告進素公司就
    懲罰性違約金負連帶賠償責任，仍缺乏證據證明成立侵權行
    為，即無法准許。
　㈣被告温佳樺之連帶責任部分　
　　原告主張被告温佳樺依據協議書第3條約定，應負起連帶保
    證責任，連帶賠償原告800萬元違約金云云。惟細觀系爭協
    議書第3條「丁方（即被告温佳樺）同意擔任甲方之連帶保
    證人，就上開工程款項連帶保證之責任。」及第13條「甲方
    違反本協議之約定者，應按次給付懲罰性違約金200萬元予
    乙方，並得請求賠償其他一切損失（委任律師費用、訴訟費
    用及其他相關規費）。乙、丙任一人違反本協議書之約定者
    ，甲方除得向乙、丙請求損害賠償外，並得請求乙、丙連帶
    按次給付懲罰違約金200萬元。」，可知被告温佳樺係對第2
    條工程款項之給付為連帶保證之責任，並非對系爭協議書第
    13條之懲罰性違約金為連帶保證之責任，故原告主張被告温
    佳樺應負連帶保證責任，連帶賠償原告800萬元違約金，為
    無理由，無法准許。 
五、綜上所述，原告主張依系爭協議書笫13條規定，請求被告進
    素公司給付原告395萬3,992元（懲罰性違約金54萬5,692元＋
    200萬＋115萬8,300元＋25萬元）及自起訴狀繕本送達翌日即1
    11年3月17日起至清償日止，按年息百分之5計算之利息，為
    有理由，應予准許。逾此部分所為之請求，為無理由，應予
    駁回。
六、原告陳明願供擔保聲請宣告假執行，就其勝訴部分，經核並
    無不合，爰酌定相當擔保金額准許之，並依職權宣告被告為
    原告預供相當之擔保後，得免為假執行。至於原告敗訴部分
    ，其假執行之宣告已經失去依據，應併予駁回。
七、結論：本件原告之訴為有理由，依民事訴訟法第385條第1項
    前段、第79條、第390條第2項、第392條第2項，判決如主文
    。
中　　華　　民　　國　　111 　年　　6 　　月　　15　　日
                  民事第三庭    法　官　劉以全
以上正本係照原本作成
如對本判決上訴，須於判決送達後20日內向本院提出上訴狀。如
委任律師提起上訴者，應一併繳納上訴審裁判費。
中　　華　　民　　國　　111 　年　　6 　　月　　15　　日
                                書記官　許慧禎